【裁判字號】    97,上訴,1875
【裁判日期】    971104
【裁判案由】    毒品危害防制條例
【裁判全文】
臺灣高等法院臺中分院刑事判決        97年度上訴字第1875號
上  訴  人
即  被  告  乙○○
                    （現在臺灣臺中看守所羈押中）
指定辯護人  邢建緯  律師
上列上訴人因違反毒品危害防制條例案件，不服臺灣臺中地方法
院九十七年度訴字第二００八號中華民國九十七年七月十七日第
一審判決（起訴案號：臺灣臺中地方法院檢察署九十七年度偵字
第七二二九、九一七七號），提起上訴，本院判決如下：
    主    文
上訴駁回。
    犯罪事實
一、乙○○前曾有違反麻醉藥品管理條例、槍砲彈藥刀械管制條
    例案件等前科，又於民國九十五年四月二十四日，因施用第
    一級毒品及持有第二級毒品（原審誤繕為施用第二級毒品）
    案件，經臺灣臺中地方法院以九十四年度訴字第三六八０號
    判決各判處有期徒刑十月及三月，併定其應執行之刑為有期
    徒刑一年確定，經送監執行於九十六年五月十八日因縮刑期
    滿執行完畢。詎猶不知警惕，明知海洛因，係屬毒品危害防
    制條例第二條第二項第一款所規定之第一級毒品，不得非法
    持有、販賣，竟於先後向邵仁傑及陳美華（現由臺灣臺中地
    方法院以九十七年度訴字第二七０三號審理通緝中）購入第
    一級毒品海洛因後，各基於販賣海洛因以營利之犯意，分別
    於下列時間販賣毒品海洛因予下列之人：
(一)鄒聖緯（原審誤繕為鄒聖偉）於九十七年三月二日上午十一
    時四十七分、四十八分、十二時六分、二十八分許，接續以
    其使用之0000000000號行動電話撥打乙○○所有
    之0000000000號及0000000000號行動
    電話與乙○○聯絡，約定要向乙○○購買第一級毒品海洛因
    ，旋於同日在臺中縣龍井鄉○○路之土地公廟前交易，由鄒
    聖緯交付購買海洛因之價金新臺幣（下同）一千元予乙○○
    收受，乙○○則當場交付一包第一級毒品海洛因（０．二公
    克）予鄒聖緯，乙○○計得款一千元。
(二)陳彩雲於九十七年三月三日十八時四分、五十分、五十六分
    許，接續以其使用之0000000000號行動電話撥打
    乙○○所有之0000000000號行動電話與乙○○聯
    絡，約定要向乙○○購買第一級毒品海洛因，旋於同日在臺
    中縣梧棲鎮新天地餐廳對面之統一超商前交易，由陳彩雲交
    付購買海洛因之價金一千元予乙○○，乙○○當場交付一包
    第一級毒品海洛因（０．二公克）予陳彩雲，乙○○計得款
    一千元。
(三)陳彩雲於九十七年三月四日十三時四十二分、同日十七時九
    分許，接續以其使用之0000000000號行動電話撥
    打乙○○所有之0000000000號行動電話與乙○○
    聯絡，約定要向乙○○購買第一級毒品海洛因，旋於同日在
    臺中縣沙鹿鎮的亞特蘭大汽車旅館旁交易，由陳彩雲交付購
    買海洛因之價金五百元予乙○○，乙○○當場交付一包第一
    級毒品海洛因（０．一公克）予陳彩雲，乙○○計得款五百
    元。
(四)陳彩雲於九十七年三月五日十六時七分、五十二分、五十六
    分許，接續以其使用之0000000000號行動電話撥
    打乙○○所有之0000000000號行動電話與乙○○
    聯絡，約定要向乙○○購買第一級毒品海洛因，旋於同日在
    臺中縣龍井鄉某土地公廟前之統一超商前交易，由陳彩雲交
    付購買海洛因之價金一千元予乙○○，乙○○當場交付一包
    第一級毒品海洛因（０. 二公克）予陳彩雲，乙○○計得款
    一千元。
(五)吳皇成於九十七年三月二日上午十一時三十四分、三十九分
    、四十分許，接續以其使用之0000000000號行動
    電話撥打乙○○所有之0000000000號及0000
    000000號行動電話與乙○○聯絡，約定要向乙○○購
    買第一級毒品海洛因，旋於同日即九十七年三月二日（起訴
    書誤載為九十七年三月三日）在臺中縣龍井鄉○○路之喜美
    超市交易，由吳皇成交付購買海洛因之價金一千元予乙○○
    ，乙○○當場交付一包第一級毒品海洛因（０．二公克）予
    吳皇成，乙○○計得款一千元。
(六)吳皇成於九十七年三月五日二十時三分許起至同日時三十三
    分許止，接續以其使用之0000000000號行動電話
    撥打乙○○所有之0000000000號行動電話與乙○
    ○聯絡，約定要向乙○○購買第一級毒品海洛因，旋於同日
    在臺中縣龍井鄉○○路上之某加油站前交易，由吳皇成交付
    購買海洛因之價金一千元予乙○○，乙○○當場交付一包第
    一級毒品海洛因（０．二公克）予吳皇成，乙○○計得款一
    千元。
(七)紀建隆於九十七年三月十五日上午九時五十二分、十時十八
    分許，接續以公共電話撥打乙○○所有之00000000
    00號行動電話與乙○○聯絡，約定要向乙○○購買第一級
    毒品海洛因，旋於同日在臺中縣西濱快速道路二八０Ｋ下方
    的道路旁交易，由紀建隆交付購買海洛因之價金一千元予乙
    ○○，乙○○當場交付一包第一級毒品海洛因（０．二公克
    ）予紀建隆，乙○○計得款一千元。
(八)紀建隆於九十七年三月十八日十八時許，以公共電話撥打乙
    ○○所有之0000000000號行動電話與乙○○聯絡
    ，約定要向乙○○購買第一級毒品海洛因，旋於同日在臺中
    縣西濱快速道路二八０Ｋ下方的道路旁交易，由紀建隆交付
    購買海洛因之價金一千元予乙○○，乙○○當場交付一包第
    一級毒品海洛因（０．二公克）予紀建隆，乙○○得款一千
    元。
二、乙○○明知甲基安非他命，係屬毒品危害防制條例第二條第
    二項第二款所規定之第二級毒品，不得非法持有、販賣，竟
    各基於販賣第二級毒品甲基安非他命以營利之犯意，分別於
    下列時間、地點，販賣毒品甲基安非他命予劉樹青：
(一)劉樹青於九十七年三月五日十七時三十五分、十八時二十九
    分、四十分、十九時十八分、二十四分、二十九分許，接續
    以其使用之0000000000號行動電話撥打乙○○所
    有之0000000000號及0000000000號行
    動電話與乙○○聯絡，約定要向乙○○購買第二級毒品甲基
    安非他命，旋於同日在臺中縣龍井鄉臺大加油站對面的路邊
    交易，由劉樹青交付購買甲基安非他命之價金一千元予乙○
    ○，乙○○當場交付一包第二級毒品甲基安非他命予劉樹青
    ，乙○○得款一千元。
(二)劉樹青於九十七年三月十三日十一時二十三分許，以其使用
    之0000000000號行動電話撥打乙○○所有之00
    00000000號行動電話與乙○○聯絡後，旋二人約定
    由劉樹青向乙○○購買第二級毒品甲基安非他命，並隨即於
    同日在臺中縣龍井鄉派出所對面交易，由劉樹青交付購買甲
    基安非他命之價金二千元予乙○○，乙○○當場交付一包第
    二級毒品甲基安非他命予劉樹青，乙○○得款二千元。
三、嗣經警於九十七年三月十九日上午十一時許，持臺灣臺中地
    方法院檢察署檢察官核發之拘票及臺灣臺中地方法院所核發
    之搜索票，在臺中縣梧棲鎮居○街六十巷二號前查獲乙○○
    ，並扣得其所有並供己使用之門號0000000000、
    0000000000、0000000000號行動電話
    各一支（均各含ＳＩＭ卡一張），而查獲上情。嗣乙○○並
    向警供出其所販賣之第一級毒品海洛因來源為邵人傑（綽號
    阿草）與陳美華（綽號小美或阿美）後，經警於九十七年五
    月九日十七時五十分許，持臺灣臺中地方法院所核發之搜索
    票在臺中市○區○村路○段三六號九樓之十二室，查獲陳美
    華，並扣得第一級毒品海洛因二包（警秤毛重分別約為一．
    四公克、０．四九公克）、第二級毒品大麻三包（毛重分別
    約為０．七九公克、０．六二公克、一．四七公克）、門號
    0000000000號行動電話及門號00000000
    00號行動電話各一支、門號0000000000號ＳＩ
    Ｍ卡一張、門號0000000000號ＳＩＭ卡一張等物
    。另於同日十八時二十分許，在上址地下三樓停車場，查獲
    邵人傑，並扣得第一級毒品海洛因四包（警秤毛重分別約為
    二公克、０．六六公克、０，四九公克、０，三七公克）、
    第二級毒品甲基安非他命二包（警秤毛重分別約為一．０六
    公克、０．七二公克）、門號0000000000號行動
    電話一支、電子磅秤一個等物（邵人傑及陳美華二人業經臺
    灣臺中地方法院檢察署檢察官以九十七年度偵字第一三四六
    八號、一三四六九號偵查後，以販賣第一級毒品海洛因罪嫌
    提起公訴，現由臺灣臺中地方法院以九十七年度訴字第二七
    ０三號審理中)。
四、案經臺中市警察局移送臺灣臺中地方法院檢察署檢察官偵查
    起訴。
    理    由
壹、有關證據能力部分：
一、按有事實足認被告或犯罪嫌疑人有最輕本刑為三年以上有期
    徒刑之罪嫌，並危害國家安全或社會秩序情節重大，而有相
    當理由可信其通訊內容與本案有關，且不能或難以其他方法
    蒐集或調查證據者，得發通訊監察書。前項通訊監察書，偵
    查中由檢察官依司法警察機關聲請或依職權以書面記載第十
    一條之事項，並敘明理由、檢附相關文件，聲請該管法院核
    發。又除法律另有規定外，實施刑事訴訟程序之公務員因違
    背法定程序取得之證據，其有無證據能力之認定，應審酌人
    權保障及公共利益之均衡維護。通訊保障及監察法第五條第
    一項第一款、第二項及刑事訴訟法第一五八條之四分別定有
    明文。本件下列經本院所引用有關被告所使用000000
    0000、0000000000號電話之監聽錄音，為經
    臺灣臺中地方法院於九十七年二月二十五日核准在案，有詳
    載案由、監察電話、對象、時間及譯文等之臺灣臺中地方法
    院通訊監察書、通聯紀錄及通話譯文紀錄等附卷可參（詳見
    臺灣臺中地方法院檢察署九十七年度陳檢字第０００一四四
    號卷），係依法所為之監聽；況審酌電話監聽侵害被告權益
    之種類及輕重、對於被告訴訟上防禦不利益之程度、犯罪所
    生之危害或實害等情形，兼顧人權保障及公共利益之均衡維
    護，亦認本件此部分電話監聽合於比例原則，是認應具有證
    據能力。
二、按刑事訴訟法第一百五十九條之一規定：被告以外之人於審
    判外向法官所為之陳述，得為證據。被告以外之人於偵查中
    向檢察官所為之陳述，除顯有不可信之情況者外，得為證據
    。本件證人鄒聖緯、陳彩雲、吳皇成、紀建隆、劉樹青等人
    下列經本院所引用於檢察官偵訊中所為之陳述，本院審酌渠
    等證人於檢察官偵訊時係經檢察官告知具結之義務及偽證之
    處罰，並命證人朗讀結文後具結，衡情自必小心謹慎以免觸
    犯偽證罪，且被告及其指定辯護人於本院審理時亦未提出、
    主張任何可供證明渠等於檢察官偵訊時所為之陳述，究有如
    何之「顯有不可信之情況」以供本院得以即時調查，足認證
    人鄒聖緯、陳彩雲、吳皇成、紀建隆、劉樹青等人於檢察官
    偵訊中經具結結證所為之證詞，自得為證據，而有證據能力
    。
三、又按刑事訴訟法第一百五十九條之五第二項所定：「當事人
    、代理人或辯護人於法院調查證據時，知有第一百五十九條
    第一項不得為證據之情形，而未於言詞辯論終結前聲明異議
    者，視為有前項之同意。」乃係基於證據資料愈豐富，愈有
    助於真實發現之理念，酌採當事人進行主義之證據處分權原
    則，並強化言詞辯論主義，透過當事人等到庭所為之法庭活
    動，在使訴訟程序順暢進行之要求下，承認傳聞證據於一定
    條件內，得具證據適格。此種「擬制同意」，因與同條第一
    項之明示同意有別，實務上常見當事人等係以「無異議」或
    「沒有意見」表示之，斯時倘該證據資料之性質，已經辯護
    人閱卷而知悉，或自起訴書、原審判決書之記載而了解，或
    偵、審中經檢察官、審判長、受命法官、受託法官告知，或
    被告逕為認罪答辯或有類似之作為、情況，即可認該相關人
    員於調查證據之時，知情而合於擬制同意之要件（最高法院
    九十六年度臺上字第四一七四號判決意旨參見）。經查，本
    件除上開證人鄒聖緯、陳彩雲、吳皇成、紀建隆、劉樹青等
    人於偵訊中（指言詞供述）所載證據之證據能力外，本判決
    下列所引用之各該被告以外之人於審判外之陳述【含言詞（
    指證人鄒聖緯、陳彩雲、吳皇成、紀建隆、劉樹青等人之警
    訊筆錄）及書面陳述（如行動電話門號查詢資料、函文等）
    】，檢察官、被告及其指定辯護人於本院準備程序及審判期
    日中均未對此部分之證據表示意見，且迄至言詞辯論終結前
    亦未聲明異議，本院審酌上開證據資料製作時之情況，尚無
    違法不當及證明力明顯過低之瑕疵，亦認為以之作為證據應
    屬適當，揆諸前開規定，爰依刑事訴訟法第一百五十九條之
    五規定，認本院後述之前揭證據等【含言詞（指證人鄒聖緯
    、陳彩雲、吳皇成、紀建隆、劉樹青等人之警訊筆錄）及書
    面陳述（如行動電話門號查詢資料、函文等）】均有證據能
    力。
四、又本件於九十七年三月十九日上午十一時許，經警持臺灣臺
    中地方法院所核發之搜索票，在臺中縣梧棲鎮居○街六十巷
    二號前查獲扣案之門號0000000000、00000
    00000、0000000000號行動電話各一支（均
    各含ＳＩＭ卡一張），均非屬供述證據而無傳聞法則之適用
    ，惟查：本件扣案之上開物品，均係依法定程序合法所扣得
    ，且亦與本案均具有關聯性，當有證據能力，併予敘明。
五、按被告之自白，非出於強暴、脅迫、利誘、詐欺、疲勞訊問
    、違法羈押或其他不正之方法，且與事實相符者，得為證據
    ，刑事訴訟法第一百五十六條第一項定有明文。本件被告乙
    ○○於檢察官偵查中、原審（指自白販賣第一級毒品部分）
    及本院審理時（指自白販賣第一、二級毒品部分）自白犯罪
    ，被告及其指定辯護人於本院審理時均未提出其他可供證明
    被告下列經本院所引用之於檢察官偵查中、原審及本院審理
    時自白犯罪部分，究有如何之遭受「強暴、脅迫、利誘、詐
    欺、疲勞訊問、違法羈押或其他不正之方法」始為自白之證
    據，以供本院得以即時調查審認，並參酌上開所述非屬於供
    述證據部分之證據及監聽譯文，均足認被告下列經本院所引
    用之於檢察官偵查中及於原審、本院審理時自白犯罪部分，
    均係與事實相符，自得為證據。
貳：有關於認定犯罪事實部分：
一、上訴人即被告（以下稱：被告）乙○○上訴意旨固對於上揭
    如犯罪事實欄一、(一)至 (八) 所示販賣第一級毒品海洛因
    之事實及其有於如犯罪事實欄二、(一)、(二)所示時地交付
    價值分別為一千元及二千元之第二級毒品甲基安非他命予劉
    樹青之事實均坦承不諱，惟仍矢口否認有何販賣第二級毒品
    甲基安非他命之犯行，並辯稱（含上訴理由）以：伊上揭二
    次交給劉樹青之甲基安非他命均係向綽號阿草之邵人傑拿的
    ，都是劉樹青打電話給伊，請伊幫忙調甲基安非他命，伊再
    打電話給阿草並向阿草拿到甲基安非他命之後，伊再拿給劉
    樹青。上開二次伊原本雖有意要賣甲基安非他命給劉樹青，
    但因劉樹青二次都沒有錢，所以伊僅將甲基安非他命拿給劉
    樹青施用，而均未向劉樹青收錢，伊雖有販賣海洛因，但否
    認有販賣甲基安非他命。且原審就其販賣第一級毒品部分，
    疏未依刑法第五十七條規定，考量被告之犯罪原因、動機、
    家庭狀況等情狀，從輕量刑，及未就被告販賣第二級毒品部
    分，依毒品危害防制條例第十七條規定減輕其刑，均有未合
    云云。
二、被告於本院審理時則對於上揭如犯罪事實欄一、(一)至 (八
    )所示販賣第一級毒品海洛因之事實及如犯罪事實欄二、(一
    )、(二)所示販賣第二級毒品甲基安非他命予劉樹青之事實
    均坦承不諱（見本院九十七年十月二十一日審判筆錄），僅
    爭執稱：伊所販賣予劉樹青之第二級毒品甲基安非他命之來
    源亦係向綽號阿草之邵人傑拿的，原審就此部分並沒有依毒
    品危害防制條例第十七條之規定減輕其刑，尚有疏誤等語。
    另被告之指定辯護人則為被告辯護稱：本案被告就原審判決
    書犯罪事實欄一、二所示之販賣第一、二級毒品部分均坦承
    不諱，願意坦然接受國法制裁，核諸本案被告犯罪之動機僅
    是因陷入毒癮無法自拔，為了購買毒品挺而走險，被告販賣
    第一、二級毒品過程尚屬平和，被告販售毒品的對象均是友
    人而非一般不認識之人，與一般大毒梟之惡行顯係有所區別
    ；及被告所販售第一、二級毒品數量輕微，獲利微薄，且被
    告在偵、審中坦承販賣第一級毒品之犯行，在第二審後坦承
    販賣第二級毒品之犯行，犯後態度良好等情，請法院於科刑
    時審酌行為人之責任為基礎，依刑法第五十七條之規定，從
    輕量刑等語。
三、本院查：
（一）上揭如犯罪事實欄一、(一)至 (八) 所示之犯罪事實，業
      據被告乙○○於九十七年三月十九日偵查中、原審及本院
      審理時均坦承不諱，核與證人鄒聖偉、陳彩雲、紀建隆及
      吳皇成於警詢及偵查中所證述之情節相符，並有卷附之監
      聽譯文【詳參附表二編號一至七號（原審誤繕為八號）所
      示】及扣案之0000000000、00000000
      00、0000000000號行動電話各一支（均各含
      ＳＩＭ卡一張）可資佐證，足認被告此部分自白確與事實
      相符，堪可採信。
（二）上揭如犯罪事實欄二、(一)、(二)所示販賣第二級毒品甲
      基安非他命予劉樹青之事實，業據被告於本院審理時坦承
      不諱，核與證人劉樹青於偵查中及原審審理時所證述之情
      節相符，復有卷附之監聽譯文（詳見九十七年度陳檢字第
      一四四號偵查卷第三九至四一頁、第四八頁）及扣案之0
      000000000、0000000000號行動電話
      各一支（均各含ＳＩＭ卡一張）可資佐證。雖被告於原審
      曾辯稱：伊本來是要賣甲基安非他命給劉樹青，但因劉樹
      青沒錢，所以伊就拿給劉樹青施用，但沒有向劉樹青收錢
      云云，惟被告此部分所辯情節，已為證人劉樹青於偵審中
      所否認，證人劉樹青於原審審理中並明確結證稱：上開二
      次毒品交易均係伊當場交錢予被告，被告亦當場交甲基安
      非他命予伊等語。參酌以被告與劉樹青係自少年時期即認
      識，二人係很熟的朋友，二人間並無嫌隙，亦據被告於原
      審訊問時供明在卷（見原審卷第二一頁）；且證人劉樹青
      於原審審理中初猶飾詞為被告脫罪，迨經檢察官以其於警
      詢及偵查中之證述內容質疑證人劉樹青後，證人劉樹青始
      直承警詢所述屬實等情，益徵被告嗣後於本院審理時所為
      之自白確係與事實相符，當可採信。
（三）另被告於偵查中雖辯稱伊係以本錢販賣海洛因云云；及被
      告於本院審理中雖均自白其確有販賣第一、二級毒品之行
      為，然對其究係有無獲利則仍未供明。惟按販賣毒品之所
      謂販賣行為，係行為人基於營利之目的，而販入或賣出毒
      品而言。販賣毒品者，其主觀上須有營利之意圖，且客觀
      上有販賣之行為，即足構成，至於實際上是否已經獲利，
      則非所問。即於有償讓與他人之初，係基於營利之意思，
      並著手實施，而因故無法高於購入之原價出售，最後不得
      不以原價或低於原價讓與他人時，仍屬販賣行為。必也始
      終無營利之意思，縱以原價或低於原價有償讓與他人，方
      難謂為販賣行為，而僅得以轉讓罪論處（最高法院九十三
      年度臺上字第一六五號刑事判決意旨參照）。復衡以近年
      來毒品之濫用，危害國民健康與社會安定日益嚴重，治安
      機關對於販賣或施用毒品之犯罪行為，無不嚴加查緝，各
      傳播媒體對於政府大力掃毒之決心亦再三報導，已使毒品
      不易取得且物稀價昂，苟被告於有償交付海洛因、甲基安
      非他命與鄒聖緯、陳彩雲、吳皇成、紀建隆及劉樹青之交
      易過程中無利可圖，縱屬至愚，亦無甘冒被取締移送法辦
      判處重刑之危險而平白從事上開海洛因及甲基安非他命交
      易之理。是其販入之價格必較其出售之價格為低，而有從
      中賺取買賣價差牟利之意圖及事實，應屬合理認定。又販
      賣毒品海洛因、甲基安非他命係違法行為，非可公然為之
      ，而海洛因、甲基安非他命亦無公定價格，係可任意分裝
      增減分量，且每次買賣之價格、數量，亦隨時依雙方之關
      係深淺、資力、需求量、對行情之認知、來源是否充裕、
      查緝是否嚴緊、購買者被查獲時供述購買對象之可能風險
      之評估等因素，而異其標準，機動調整，非可一概論之。
      從而販賣之利得，除非經行為人詳細供出各次所販賣之毒
      品之進價及售價，且數量俱臻明確外，實難察得其交易實
      情，然販賣者從價差或量差中牟利，方式雖異，惟其販賣
      行為在意圖營利則屬同一。從而，舉凡有償交易，除足以
      反證其確係另基於某種非圖利本意之關係外，通常尚難因
      無法查悉其精確之販入價格，作為是否高價賣出之比較，
      諉以無營利之意思而阻卻販賣犯行之追訴。本案被告與鄒
      聖緯、陳彩雲、吳皇成、紀建隆及劉樹青交易海洛因及甲
      基安非他命均屬有償行為，且被告於鄒聖緯、陳彩雲、吳
      皇成、紀建隆及劉樹青來電後，均專程趕赴雙方約定地點
      交付海洛因及甲基安非他命並收取價款，倘非有利可圖，
      自無平白甘冒觸犯重罪之風險而特意前往約定地點有償交
      付海洛因、甲基安非他命予鄒聖緯、陳彩雲、吳皇成、紀
      建隆及劉樹青之理，足認被告主觀上確有營利之意圖甚明
      。
（四）綜上所述，本件事證已臻明確，被告犯行均洵堪認定，應
      予依法論科。
四、按海洛因、甲基安非他命分別係毒品危害防制條例所定之第
    一、二級毒品，不得非法販賣。是核被告如犯罪事實欄一、
    (一)至 (八) 所示販賣第一級毒品海洛因部分，各係犯毒品
    危害防制條例第四條第一項之販賣第一級毒品罪；被告如犯
    罪事實欄二 、(一)、(二) 所示販賣第二級毒品甲基安非他
    命給劉樹青施用部分，各係犯毒品危害防制條例第四條第二
    項之販賣第二級毒品罪。被告為販賣第一、二級毒品之目的
    而持有第一、二級毒品之低度行為，已分別被販賣第一、二
    級毒品之高度行為所吸收，均不另論罪。又被告第一次販賣
    第一級毒品予吳皇成之時間應為九十七年三月二日，業據證
    人吳皇成於九十七年三月二十日警詢中供明在卷 (見警卷一
    第二十頁），並有譯文一份（見九十七年度陳檢字第一四四
    號偵查卷第三０至三一頁）在卷可考，證人吳皇成嗣於九十
    七年五月八日偵查中改稱：伊第一次向被告購買海洛因之時
    間為九十七年三月三日云云，顯係有所誤記。又證人吳皇成
    於警詢及偵查中均一再供稱伊先後共向被告購買過海洛因二
    次，第二次係九十七年三月五日等語，是檢察官雖誤認被告
    如犯罪事實欄一、(五)部分所示之犯罪時間為九十七年三月
    三日，惟其起訴被告先後販賣海洛因二次予吳皇成之犯罪事
    實則無違誤，足認被告如犯罪事實欄一、(五)部分所示第一
    次販賣海洛因予吳皇成之犯罪事實本為檢察官起訴之犯罪事
    實，僅係檢察官就該次犯罪事實之犯罪時間有所誤認而已，
    從而，被告此部分犯行，本院自應予以審理。再者，九十五
    年七月一日修正施行之刑法已廢除修正前刑法第五十六條連
    續犯之規定。本案被告販賣第一、二級毒品之犯罪時間，係
    在九十五年七月一日以後，應直接適用現行刑罰之規定處罰
    ，應不待論。且學理上所謂之「集合犯」，係一種構成要件
    類型，亦即立法者針對特定刑罰規範之構成要件，已預設其
    本身係持續實行之複次行為，具備反覆、延續之行為特徵，
    將之總括或擬制成一個構成要件之「集合犯」行為，此種犯
    罪以反覆實行為典型、常態之行為方式，具侵害法益之同一
    性，因刑法評價上為構成要件之行為單一，因而僅包括的成
    立一罪。而毒品危害防制條例第四條第一、二項之販賣第一
    、二級毒品，在九十五年七月一日修正刑法施行前，並未被
    認係「集合犯」，而在上開刑法修正時（或在此後），亦未
    經立法機關另為「集合犯」之立法；已難為上開販賣第一、
    二級毒品罪係屬「集合犯」之認定。且被告上開多次販賣第
    一、二級毒品，均係接獲購毒者各次來電後，始進而為各該
    次毒品交易，主觀上亦難認係出於一次決意，其多次販賣第
    一、二級毒品之行為，依社會通念，亦認應為數罪之評價，
    始符刑罰公平原則。是被告先後八次販賣第一級毒品之犯行
    ，及二次販賣第二級毒品之犯行，均屬犯意各別，行為時、
    空互殊，各應予分論併罰，檢察官誤認被告上揭八次販賣第
    一級毒品行為及先後二次販賣第二級毒品行為，應各屬集合
    犯云云，尚有未合，附此指明。又被告前曾於九十五年四月
    二十四日，因施用第一級毒品及持有第二級毒品（原審誤繕
    為施用第二級毒品）案件，經臺灣臺中地方法院以九十四年
    度訴字第三六八０號判決各判處有期徒刑十月及三月，併定
    其應執行之刑為有期徒刑一年確定，經送監執行於九十六年
    五月十八日因縮刑期滿執行完畢，有臺灣高等法院被告前案
    紀錄表、在監在押全國紀錄表及臺灣臺中地方法院檢察署刑
    案資料查註紀錄表各一份在卷可稽，被告於受有期徒刑執行
    完畢後五年內，故意再犯本件有期徒刑以上之罪，為累犯，
    所犯如附表一編號一至十號所示各罪，均應依刑法第四十七
    條第一項規定，就法定刑為有期徒刑、罰金刑部分加重其刑
    ，至於所犯販賣第一級毒品罪之法定本刑為死刑、無期徒刑
    及販賣第二級毒品罪法定本刑為無期徒刑部分，則依法不得
    加重其刑。再販賣第一級毒品罪之最輕法定本刑為無期徒刑
    ，販賣第二級毒品罪之最輕法定本刑為七年以上有期徒刑。
    且同為販賣第一級、第二級毒品之人，其原因動機不一，犯
    罪情節未必盡同，或有大盤毒梟者，亦有中、小盤之分，其
    販賣行為對國民健康所造成危害程度自屬有異，法律科處此
    類犯罪，所設之法定最低本刑卻同為「無期徒刑」、「有期
    徒刑七年」，均不可謂不重。於此情形，倘依其情狀處以較
    輕之徒刑，即足以懲儆，並可達防衛社會之目的者，自非不
    可依客觀之犯行與主觀之惡性二者加以考量其情狀有無可憫
    恕之處，而適用刑法第五十九條之規定酌量減輕其刑，期使
    個案裁判之量刑，能斟酌至當，符合比例原則。本案被告販
    賣第一級及第二級毒品犯行，無視國家對於杜絕毒品危害之
    禁令，其行為固屬不當，應予非難，然其販賣第一級毒品之
    對象僅有四人，販賣第一級毒品之次數雖有八次，但其中七
    次之販賣金額各為一千元，另一次之販賣金額則為五百元；
    其販賣第二級毒品之對象僅有其自少年時期即認識之舊識劉
    樹青一人，且販賣第二級毒品之次數僅有二次，販賣金額分
    別為一千元及二千元，其販賣第一、二級毒品之犯罪情節均
    尚非至惡，相對於長期大量販賣毒品之大毒梟而言，其對社
    會治安及國民健康之危害顯然較小，是從被告犯案情節觀之
    ，倘仍遽處以販賣第一級毒品之最低刑度及販賣第二級毒品
    之最低刑度，尚屬情輕法重，且難謂符合罪刑相當性及比例
    原則，更無從與大毒梟之惡行有所區隔，是其上開販賣第一
    級毒品及第二級毒品之犯罪情狀相較於法定之重刑，在客觀
    上足以引起一般人之同情，情節尚堪憫恕，爰均依刑法第五
    十九條之規定酌量減輕其刑。再按犯第四條第一項至第四項
    、第五條第一項至第四項前段、第六條第一項至第四項、第
    七條第一項至第四項、第八條第一項至第四項、第十條或第
    十一條第一項、第二項之罪，供出毒品來源，因而破獲者，
    得減輕其刑，毒品危害防制條例第十七條定有明文。查，被
    告為警查獲後，即供出其第一級毒品海洛因上手為「阿草」
    即邵人傑及陳美華，經警追查後確因而於上揭時地破獲邵人
    傑及陳美華，並經檢察官偵查後提起公訴，現由臺灣臺中地
    方法院另案以九十七年度訴字第二七０三號審理中，有臺灣
    臺中地方法院檢察署檢察官以九十七年度偵字第一三四六八
    號、一三四六九號起訴書及臺中市警察局九十七年六月十七
    日中市警刑字第０九七００四五二九二號函各一份在卷可參
    ，並有該刑事案卷影印資料附卷可憑（見原審卷第一一七頁
    至第一五一頁），是被告就販賣第一級毒品海洛因部分，核
    屬符合毒品危害防制條例第十七條之規定，爰依該規定就其
    所犯販賣第一級毒品海洛因部分，均遞減輕其刑。至被告於
    本院審理中雖一再強調稱：伊提供予劉樹青之甲基安非他命
    ，亦係阿草即邵人傑所提供云云，惟依上開臺灣臺中地方法
    院檢察署檢察官九十七年度偵字第一三四六八號、一三四六
    九號起訴書及臺中市警察局九十七年六月十七日中市警刑字
    第０九七００四五二九二號函及該案刑事案卷影印資料所示
    ，既尚查無其他積極證據可資佐證，被告此部分之陳述係屬
    實在，是尚難就被告所涉犯之販賣第二級毒品犯行部分，遽
    依毒品危害防制條例第十七條規定減輕其刑，同予敘明。又
    被告如附表一編號一至十號所示犯行，均同時具有加重及減
    輕事由，就法定刑為有期徒刑及罰金刑部分各應依法先加後
    減，至法定刑為死刑、無期徒刑部分則僅予減輕其刑。原審
    依毒品危害防制條例第四條第一項、第二項、第十七條、第
    十九條第一項，刑法第十一條、第四十七條第一項、第五十
    九條、第五十一條第五款，並審酌被告前曾有違反麻醉藥品
    理條例案件、槍砲彈藥刀械管制條例案件及施用毒品等前科
    ；被告販賣第一級毒品海洛因之對象計為四人，各次販賣第
    一級毒品海洛因之數量、金額；被告販賣第二級毒品甲基安
    非他命對象僅為其自少年時期即認識之劉樹青一人，次數計
    為二次，賣得款項分別為一千元及二千元；販賣海洛因、甲
    基安非他命毒品戕害他人健康，足使購買施用者導致精神障
    礙、性格異常，甚至造成生命危險之生理成癮性及心理依賴
    性，危害社會治安，惡性非輕，及被告不思以正當途徑合法
    掙取金錢，圖以販賣一、二級毒品獲利，犯罪動機不良，暨
    被告犯罪後直承販賣第一級毒品海洛因犯行及其原確有意販
    賣甲基安非他命予劉樹青，並有於前揭時地交付甲基安非他
    命予劉樹青之行為等一切情狀，就其所犯如附表一編號一至
    十號所示犯行，各量處如主文所示之刑，並依法定其應執行
    之刑。又本次刑法修正既廢除連續犯及常業犯之規定，為達
    罰當其罪，符合罪刑相當原則目的，自不宜以原有連續犯或
    常業犯量刑標準之舊思維，為數罪併罰定執行刑之依據，綜
    合考量被告前科素行、先後販賣第一級毒品雖計達八次，惟
    對象僅四人，合計販出第一級毒品之價格僅為七千五百元；
    先後計販賣第二級毒品雖有二次，惟對象僅有一人且為其舊
    識，合計販出第二級毒品之價格僅為三千元，總計販出第一
    、二級毒品之價款僅有一萬零五百元，販毒所得及所販出之
    毒品數量均非鉅，所販出一、二級毒品之對象合計僅有五人
    及前揭被告犯罪後之態度等情狀，定被告主刑即有期徒刑部
    分應執行有期徒刑十五年，以符比例原則。核其認事用法均
    無不當，量刑亦屬妥適。又按量刑輕重係屬事實審法院得依
    職權自由裁量之事項，苟已斟酌刑法第五十七條各款所列情
    狀而未逾越法定刑度，不得遽指為違法（最高法院七十二年
    度臺上字第六六九六號、七十五年度臺上字第七０三三號判
    例要旨參照）；且在同一犯罪事實與情節，如別無其他加重
    或減輕之原因，下級審量定之刑，亦無過重或失輕之不當情
    形，則上級審法院對下級審法院之職權行使，原則上應予尊
    重（最高法院八十五年度臺上字第二四四六號裁判意旨參照
    ）。被告上訴意旨認原審就其販賣第一級毒品部分，疏未依
    刑法第五十七條規定，考量被告之犯罪原因、動機、家庭狀
    況等情狀，從輕量刑，及未就被告販賣第二級毒品部分，依
    毒品危害防制條例第十七條規定減輕其刑等為由，指摘原判
    決不當，請求撤銷原審判決，均無理由【查販賣毒品行為，
    本係屬萬國公罪，原即應依法予以重懲，雖被告於本院審理
    時業已坦承有為犯罪事實欄二、(一)、(二)所示販賣第二級
    毒品甲基安非他命予劉樹青之事實，惟本院考量被告於上訴
    初始仍堅詞否認有何販賣第二級毒品甲基安非他命之犯行，
    迨於本院審理過程中因見此部分事證已甚明確，且若仍堅詞
    否認有販賣第二級毒品之犯行，自無法求得本院依毒品危害
    防制條例第十七條之規定就此部分減輕其刑，且被告於原審
    就檢察官起訴販賣第二級毒品之犯行，僅否認有向劉樹青收
    取價款，至其餘部分犯行則均已供承在卷，是本院認被告雖
    有於本院審理時坦承販賣第二級毒品甲基安非他命之犯行，
    惟其目的僅在求得依毒品危害防制條例第十七條規定另就販
    賣第二級毒品部分減輕其刑，是本院認有關被告販賣第二級
    毒品部分之刑度，既均已由原審引用刑法第五十九條之規定
    予以酌量減輕其刑，是尚無因此而有再予減輕之必要，併予
    指明】，應予駁回。
五、按毒品危害防制條例第十九條第一項規定：犯第四條之罪
    者，其供犯罪所用或因犯罪所得之財物，均沒收之，如全部
    或一部不能沒收時，追徵其價額或以其財產抵償之。但該條
    項並無如同條例第十八條第一項所定「不問屬於犯人與否，
    沒收之」之明文，自屬相對沒收主義之立法。是其應沒收之
    物，應以屬被告或共犯所有者為限。又該規定所稱「追徵其
    價額」者，係指所沒收之物為金錢以外之其他財物而無法沒
    收時，應追徵其價額，使其繳納與原物相當之價額。如所得
    財物為金錢而無法沒收時，始應「以其財產抵償之」（最高
    法院九十五年度臺上字第三０五號判決意旨參照）。查，前
    揭被告所使用之門號ＳＩＭ卡，其中0000000000
    號係臺灣大哥大門號；0000000000號及0000
    000000號均係遠傳電信公司門號，該二公司門號之Ｓ
    ＩＭ卡所有權均於將ＳＩＭ卡交予客戶使用時即移轉歸屬客
    戶所有，有司法院九十七年五月六日院臺廳刑一字第０九七
    ０００九七六０號函一份在卷可稽。且扣案之上揭行動電話
    三支（含ＳＩＭ卡各一張），均係被告所有供本案犯罪所用
    之物（各次犯罪所使用之行動電話及ＳＩＭ卡門號，均詳如
    犯罪事實欄一、(一)至 (八)、二、(一)、(二)所示)，業據
    被告於審理中供明在卷（被告答：扣案三支電話都是伊所有
    ，伊用來與陳彩雲等人聯絡，其中０九三六的手機的ＳＩＭ
    卡是以伊的名義申請，另外二支ＳＩＭ卡是用朋友名義申請
    ，伊向朋友說伊沒有證件，請朋友辦給伊用，實際上是伊的
    ，只是借朋友名義辦等語，見原審審理筆錄第十一頁），是
    扣案之上揭行動電話三支（含ＳＩＭ卡各一張），均應依毒
    品危害防制條例第十九條第一項規定，予以宣告沒收。按
    毒品危害防制條例第十九條第一項規定，犯販賣毒品罪者，
    其犯罪所得之財物均沒收之，係採義務沒收主義。故販賣毒
    品所得之對價，不問其中成本若干，利潤多少，均應全部諭
    知沒收，貫徹政府查禁煙毒之決心，以符立法本旨（最高法
    院九十一年度臺上字第二四一九號判決意旨參照）。查，本
    件如附表一編號一至十號所示被告各次販賣第一級毒品海洛
    因及第二級毒品甲基安非他命所得之現金，既均未扣案，自
    應依毒品危害防制條例第十九條第一項規定，併予宣告沒收
    ，如全部或一部不能沒收時，以其財產抵償之。至扣案之
    空包裝袋一個，係被告供己施用海洛因所用之物，業據被告
    於審理中供明在卷（見審判筆錄第十一頁），復查無其他積
    極證據足認確與被告何次販買海洛因犯行有所關聯，又非屬
    違禁物，爰不於本案予以宣告沒收，附此敘明。
據上論斷，應依刑事訴訟法第三百六十八條，判決如主文。
本案經檢察官甲○○到庭執行職務。
中    華    民    國    97    年    11    月    4     日
            刑事第九庭    審判長法  官  江  德  千
                                法  官  康  應  龍
                                法  官  許  旭  聖
上列正本證明與原本無異。
如不服本判決應於收受送達後10日內向本院提出上訴書狀，其未
敘述上訴之理由者並得於提起上訴後10日內向本院補提理由書（
均須按他造當事人之人數附繕本）。
                                書記官  紀  美  鈺
中    華    民    國    97    年    11    月    4     日
附錄本案論罪科刑法條：
毒品危害防制條例第四條：
製造、運輸、販賣第一級毒品者，處死刑或無期徒刑；處無期徒
刑者，得併科新臺幣一千萬元以下罰金。
製造、運輸、販賣第二級毒品者，處無期徒刑或七年以上有期徒
刑，得併科新臺幣七百萬元以下罰金。
製造、運輸、販賣第三級毒品者，處五年以上有期徒刑，得併科
新臺幣五百萬元以下罰金。
製造、運輸、販賣第四級毒品者，處三年以上十年以下有期徒刑
，得併科新臺幣三百萬元以下罰金。
製造、運輸、販賣專供製造或施用毒品之器具者，處一年以上七
年以下有期徒刑，得併科新臺幣一百萬元以下罰金。
前五項之未遂犯罰之。
附表一
┌──┬─────┬────────┬───────────┬─────────────────────┐
│編號│犯罪事實  │罪名、主刑科刑  │ 從  刑（扣案物部分） │ 從  刑（未    扣    案    部    分 ）    │
├──┼─────┼────────┼───────────┼─────────────────────┤
│  1 │如犯罪事實│乙○○販賣第一級│扣案門號為０九二０四二│因販賣第一級毒品所得之財物新臺幣壹仟元沒收│
│    │欄一 (一) │毒品，累犯，處有│四四七一號、０九五五三│之，如全部或一部不能沒收時，以其財產抵償之│
│    │所示      │期徒刑柒年拾月。│六二一二四號之行動電話│。                                        │
│    │          │                │各壹支 (均含SIM卡各壹 │                                          │
│    │          │                │張)沒收。             │                                          │
├──┼─────┼────────┼───────────┼─────────────────────┤
│  2 │如犯罪事實│乙○○販賣第一級│扣案門號為０九五五三六│因販賣第一級毒品所得之財物新臺幣壹仟元沒收│
│    │欄一 (二) │毒品，累犯，處有│二一二四號之行動電話壹│之，如全部或一部不能沒收時，以其財產抵償之│
│    │所示      │期徒刑柒年拾月。│支 (含SIM卡壹張)沒收。│。                                        │
├──┼─────┼────────┼───────────┼─────────────────────┤
│  3 │如犯罪事實│乙○○販賣第一級│扣案門號為０九五五三六│因販賣第一級毒品所得之財物新臺幣伍佰元沒收│
│    │欄一 (三) │毒品，累犯，處有│二一二四號之行動電話壹│之，如全部或一部不能沒收時，以其財產抵償之│
│    │所示      │期徒刑柒年玖月。│支 (含SIM卡壹張)沒收。│。                                        │
├──┼─────┼────────┼───────────┼─────────────────────┤
│  4 │如犯罪事實│乙○○販賣第一級│扣案門號為０九五五三六│因販賣第一級毒品所得之財物新臺幣壹仟元沒收│
│    │欄一 (四) │毒品，累犯，處有│二一二四號之行動電話壹│之，如全部或一部不能沒收時，以其財產抵償之│
│    │所示      │期徒刑柒年拾月。│支 (含SIM卡壹張)沒收。│。                                        │
├──┼─────┼────────┼───────────┼─────────────────────┤
│  5 │如犯罪事實│乙○○販賣第一級│扣案門號為０九二０四二│因販賣第一級毒品所得之財物新臺幣壹仟元沒收│
│    │欄一 (五) │毒品，累犯，處有│四四七一號、０九五五三│之，如全部或一部不能沒收時，以其財產抵償之│
│    │所示      │期徒刑柒年拾月。│六二一二四號之行動電話│。                                        │
│    │          │                │各壹支 (均含SIM卡各壹 │                                          │
│    │          │                │張)沒收。             │                                          │
├──┼─────┼────────┼───────────┼─────────────────────┤
│  6 │如犯罪事實│乙○○販賣第一級│扣案門號為０九五五三六│因販賣第一級毒品所得之財物新臺幣壹仟元沒收│
│    │欄一 (六) │毒品，累犯，處有│二一二四號之行動電話壹│之，如全部或一部不能沒收時，以其財產抵償之│
│    │所示      │期徒刑柒年拾月。│支 (含SIM卡壹張)沒收。│。                                        │
├──┼─────┼────────┼───────────┼─────────────────────┤
│  7 │如犯罪事實│乙○○販賣第一級│扣案門號為０九二０四二│因販賣第一級毒品所得之財物新臺幣壹仟元沒收│
│    │欄一 (七) │毒品，累犯，處有│四四七一號之行動電話壹│之，如全部或一部不能沒收時，以其財產抵償之│
│    │所示      │期徒刑柒年拾月。│支 (含SIM卡壹張)沒收。│。                                        │
├──┼─────┼────────┼───────────┼─────────────────────┤
│  8 │如犯罪事實│乙○○販賣第一級│扣案門號為０九三六六四│因販賣第一級毒品所得之財物新臺幣壹仟元沒收│
│    │欄一 (八) │毒品，累犯，處有│九九八五號之行動電話壹│之，如全部或一部不能沒收時，以其財產抵償之│
│    │所示      │期徒刑柒年拾月。│支 (含SIM卡壹張)沒收。│。                                        │
├──┼─────┼────────┼───────────┼─────────────────────┤
│  9 │如犯罪事實│乙○○販賣第二級│扣案門號為０九二０四二│因販賣第一級毒品所得之財物新臺幣壹仟元沒收│
│    │欄二 (一) │毒品，累犯，處有│四四七一號、○九五五三│之，如全部或一部不能沒收時，以其財產抵償之│
│    │所示      │期徒刑伍年。    │六二一二四號之行動電話│。                                        │
│    │          │                │各壹支 (均含SIM卡各壹 │                                          │
│    │          │                │張)沒收。             │                                          │
├──┼─────┼────────┼───────────┼─────────────────────┤
│ 10 │如犯罪事實│乙○○販賣第二級│扣案門號為０九五五三六│因販賣第一級毒品所得之財物新臺幣貳仟元沒收│
│    │欄二 (二) │毒品，累犯，處有│二一二四號之行動電話壹│之，如全部或一部不能沒收時，以其財產抵償之│
│    │所示      │期徒刑伍年貳月。│支 (含SIM卡壹張)沒收。│。                                        │
└──┴─────┴────────┴───────────┴─────────────────────┘
附表二
┌──┬─────┬─────────┐
│編號│ 犯罪事實 │ 譯文位置         │
├──┼─────┼─────────┤
│一  │犯罪事實欄│九十七年度陳檢字第│
│    │一(一)    │一四四號偵查卷第二│
│    │          │七至二八頁        │
├──┼─────┼─────────┤
│二  │犯罪事實欄│同上卷第三０至三一│
│    │一(二)    │頁                │
├──┼─────┼─────────┤
│三  │犯罪事實欄│同上卷第三二至三三│
│    │一(三)    │頁                │
├──┼─────┼─────────┤
│四  │犯罪事實欄│同上卷第三九頁    │
│    │一(四)    │                  │
├──┼─────┼─────────┤
│五  │犯罪事實欄│同上卷第二七頁    │
│    │一(五)    │                  │
├──┼─────┼─────────┤
│六  │犯罪事實欄│同上卷第四一頁    │
│    │一(六)    │                  │
├──┼─────┼─────────┤
│七  │犯罪事實欄│臺中市警察局警卷第│
│    │一(七)    │二宗第六七頁      │
└──┴─────┴─────────┘


司法院資訊處製作；財團法人民間司法改革基金會備份。
